臺灣高等法院民事裁定　九十一年度再易字第六八號
　　再審原告　乙○○
　　　　　　　丙○○
　　　　　　　甲○○
　　再審被告　戊○○
　　　　　　　己○○
　　　　　　　丁○○
右當事人間遷讓房屋等事件，再審原告對於中華民國八十九年五月三十一日本院八十
八年度上字第一一三八號及八十九年十月二十日本院八十九年度再易字第六五號確定
判決提起再審之訴，對於九十年十一月二十九日本院八十九年度再易字第一一二號及
九十一年三月十三日本院九十一年度再易字第九號、九十一年五月二十日本院九十一
年度再易字第三十二號裁定聲請再審，本院判決如左：
    主 　   文
再審之訴及假執行之聲請均駁回。
再審之聲請駁回。
再審訴訟費用由再審原告負擔。
　　事實及理由
一、本件再審原告起訴主張八十四年五月十五日向法院強制執行承買房屋三戶，再審
　　被告無權占有上開房屋，惟經台灣新竹地方法院分為二案，一案經鈞院八十八年
　　度上字第一一三八號判決再審被告就各自占用部分負損害賠償責任，另一案係以
　　八十九年度上字第四七七號判決再審被告應連帶賠償損害，而依(一)再審被告戊○
　　○、己○○陳述、再審被告戊○○、丁○○之妻代收送達文書及本案執行點交之
　　四年半期間，再審被告均在場等情，可見再審被告確係共同居住使用坐落新竹市
　　○○街九十二號房屋（下稱系爭房屋），八十八年五月二十五日後始陸續遷出，
　　且系爭房屋內之每間房間均未設門鎖，依經驗與論理法則，豈有只在臥室活動而
　　不通行走道騎樓、不使用廁所、不經過天井、不到廚房、餐廳用餐、不經過神明
　　廳之理？惟八十八年度上字第一一三八號確定判決未說明任何理由，即不斟酌上
　　開重要證據，逕認再審被告僅就各自占用部分對再審原告負損害賠償責任，自係
　　足以影響判決之重要證據漏未斟酌，原判決漏未斟酌之證據為原執行法院之查封
　　筆錄、八十七年十月三十日己○○筆錄、八十七年七月二十二日及八十八年八月
　　三十一日戊○○之妻周楊金好代收送達證書、八十八年三月六日丁○○之妻曾錦
　　雀代收送達證書、己○○、丁○○、戊○○、周月里戶籍謄本、複丈成果圖、八
　　十七年十二月九日執行調查筆錄等，爰依民事訴訟法第四百九十七條規定，提起
　　再審之訴。爰聲明：(一)本院八十八年度上字第一一三八號確定判決第二項不利再
　　審原告部分廢棄。(二)再審被告己○○、戊○○、丁○○、周月理應自民國（下同
　　）八十四年五月十五日起至八十八年十一月十五日止每月連帶賠償再審原告新台
　　幣（下同）六千七百四十七元。(三)再審原告願供擔保請准宣告假執行。
二、再審被告方面：本件未經言詞辯論，故無聲明及陳述可供記載。
三、按「聲請再審，應依民事訴訟法第五百零七條準用同法第五百零一條第一項第四
    款規定，表明再審理由。所謂表明再審理由，必須指明確定裁定有如何合於法定
    再審事由之具體情事始為再相當，倘僅泛言有何條款之再審事由，無具體情事者
    ，仍難謂已合法表明再審事由。」，另「民事訴訟法第四百九十六條第一項第一
    款所謂適用法規顯有錯誤者，係指確定判決所適用之法規顯然不合於法律規定，
    或與司法院現尚存有效及大法官會議之解釋，或本院尚有效之判例顯然違反者而
    言，並不包括消極的不適用法規之情形在內，」最高法院六十四年台聲字第六十
    七號、六十年台再字第一七○號分別著有判例可資參照。
四、次按不得上訴於第三審法院之事件，其經第二審確定之判決，如就足影響於判決
    之重要證物漏未斟酌者，固得依民事訴訟法第四百九十七條規定，提起再審之訴
    。惟所謂就足以影響判決之重要證物漏未斟酌，係指足以影響於判決基礎之重要
    證物，於前訴訟程序業已提出，然未經確定判決加以斟酌或不予調查或未為判斷
    ，且該證物足以動搖原確定判決基礎者。若於判決理由項下說明無調查之必要，
    或縱經斟酌亦不足影響判決基礎者，即與漏未斟酌有間，不得據為本條所定之再
    審理由。本件再審聲請應先就本院九十一年度再易字第三十二號裁定審核是否有
    再審事由，若有，則再往前遞推審核前一再審案件是否有再審事由，否則即無從
    往前遞推審核本院九十一年度再易字第九號、八十九年度再易字第一一二號、八
    十九年度再易字第六十五號、八十八年度上字第一一三八號有無再審之事由。經
    查：
  (一)再審原告對本院九十一年度再易第三十二號確定裁定聲請再審，惟查本院上開裁
    定業已敘明「再審原告雖對本院九十一年度再易第九號確定裁定聲請再審，惟綜
    觀其聲請狀內容仍係指摘前訴訟程序即本院八十八年度上字第一一三八號確定判
    決及八十九年度再易字第六十五號確定判決所所認定事實不無漏未斟酌重要證物
    及該判決顯有不備理由及與另案判決理由矛盾之情形，惟並未敘明上開確定裁定
    有如何合於法定再審事由之具體情事，僅泛言依民事訴訟法第四百九十七條、同
    法第二百二十二條第三項規定聲請再審．．難認其再審之聲請為合法。」等語（
    見本院九十一年度再易第三十二號確定裁定理由三），於法並無違誤，再審被告
    仍係重複執指摘前訴訟程序即本院八十八年度上字第一一三八號確定判決之相同
    理由提起再審，而非就「本院九十一年度再易字第三十二號確定裁定」所認定之
    理由有何適用之法規顯然不合於法律規定，或與司法院現尚存有效及大法官會議
    之解釋，或本院尚有效之判例顯然違反者，或合於民事訴訟法第四百九十七條重
    要證據漏未斟酌，自不得認已對本院九十一年度再易字第三十二號裁定業已合法
    表明再審理由，揆諸前揭判例，其再審之聲請為不合法。另本院九十一年度再易
    第三十二號確定裁定理由一雖敘明其對八十八年上字第一一三八號提起再審之訴
    已逾三十日之不變期間，此部分應屬贅敘，且於駁回之結論並無影響，附此敘明
    。
  (二)再審被告復主張本件亦有民事訴訟法第四百九十六條第一項第十一款、第十二款
    之再審理由，惟此仍係對本院八十八年度上字第一一三八號確定判決所主張之再
    審理由，且其所指之本院八十九年度上字第四七七號判決（八十九年十月十八日
    判決），係遲於八十八年度上字第一一三八號判決（八十九年五月三十一日）而
    為判決，再審被告亦不得主張「發現」（須於八十八年度上字第一一三八號判決
    時早已存在僅不得而知或不得利用）未經斟酌之證據，以為再審理由。
  (三)綜上，本院九十一年度再易字第三十二號無民事訴訟法第四百九十六條第一項第
    一款、第十三款、及第四百九十七條重要證據漏未斟酌之情事，揆諸前揭說明，
    其再審之聲請不合法，自無從往前遞推前一再審案件是否有再審事由，故其對本
    院九十一年度再易第九號確定裁定，八十九年度再易字第六十五號確定判決、八
    十八年度上字第一一三八號確定判決提起再審聲請及再審之訴均不合法，應予駁
    回。假執行之聲請亦失所附麗無從准許，均應以裁定駁回。
五、據上論結，本件再審聲請、再審之訴均為不合法，依民事訴訟法第五百零二條第
    一項、第九十五條、第七十八條、第八十五條第一項前段，裁定如主文。
中　　　華　　　民　　　國　　九十一　　年　　　七　　　月　　二十二　　日
　　　　　　　　　　　　　　　　　 民事第十五庭
　　                                   審判長法　官　劉　靜　嫻
　　　                                       法　官　吳　光　釗
　　　　　　　　　　　　　　　　　　　　　　 法　官　李　錦　美
右正本係照原本作成。
不得抗告。
中　　　華　　　民　　　國　　九十一　　年　　　七　　　月　　二十五　　日
　　　　　　　　　　　　　　　　　　　　　　 書記官　明　祖　全
